最高法院刑事判決　　　　　　九十四年度台上字第四０四０號
　　上　訴　人　甲○○
　　　　　　　　　　　　路45.
上列上訴人因違反廢棄物清理法案件，不服台灣高等法院中華民
國九十一年九月九日第二審判決（九十一年度上訴字第一五一九
號，起訴案號：台灣新竹地方法院檢察署九十年度偵字第二０七
號），提起上訴，本院判決如下：
    主  文
上訴駁回。
    理  由
按刑事訴訟法第三百七十七條規定，上訴於第三審法院，非以判
決違背法令為理由，不得為之。是提起第三審上訴，應以原判決
違背法令為理由，係屬法定要件。如果上訴理由狀並未依據卷內
訴訟資料，具體指摘原判決不適用何種法則或如何適用不當，或
所指摘原判決違法情事，顯與法律規定得為第三審上訴理由之違
法情形，不相適合時，均應認其上訴為違背法律上之程式，予以
駁回。本件上訴意旨略稱：(一)證人即查獲警員徐進明於第一審法
院所為之證言，無證據能力，原判決採為判決之基礎，顯屬違背
法令。(二)上訴人所為核與竊佔罪之構成要件不合，原判決併予論
處竊佔罪，即有理由不備及判決適用法則不當之違誤等語。
惟查：本件原判決撤銷第一審之科刑判決，改判論處上訴人甲○
○以未經主管機關許可，提供土地堆置廢棄物罪刑。係依憑(一)證
人即系爭土地所有權人林金燈、林錦郎、林群雄、林皇仁等人所
證：渠等所有上開土地係被他人任意傾倒廢棄物等語。(二)證人陳
文棋及隨車陪同陳文棋到場傾倒廢棄物之馬鈺鈞均證述：是上訴
人叫陳文棋將廢棄物傾倒在上開土地上，倒一車新台幣（下同）
五百元等語。(三)證人即查獲警員徐進明證以：「我們上前盤查，
陳文棋已在傾倒廢棄物，此時甲○○便上來以台語說這是我們自
己土地，我問他說這是公有地」、「司機（陳文棋）告訴我們這
是經由朋友介紹到被告（上訴人）土地上倒垃圾，一車五百元」
等語。(四)由現場照片觀之，上訴人提供前開土地使陳文棋傾倒樹
木、樹枝等物並堆置在該土地上，既非對該等樹木、樹枝有再利
用或有何掩埋、腐植等措施，應認其所棄置之樹木、樹枝，屬廢
棄物管理法第二條所定之垃圾，屬一般廢棄物。復有新竹市地政
事務所複丈成果圖、現場照片四幀、履勘現場筆錄及土地登記簿
謄本附卷可稽，為其論罪之基礎。並說明(一)修正前廢棄物清理法
（民國八十九年一月十九日修正）第二十條（即現行法第四十一
條）規定「公、民營廢棄物清除、處理機構經營廢棄物之貯存、
清除或處理業務，應列明專業技術人員與貯存、清理、處理之工
具、方法、設備及場所，向地方主管機關申請核發許可證」，所
稱之「公、民營廢棄物清除、處理機構」，係指擬經營廢棄物清
除、處理業者，其規範對象係對任何有意願經營廢棄物清除、處
理業務之機構及人民，並非指已經申請取得各項許可證之公、民
營廢棄物清除、處理機構而言。蓋因該等機構已完成第二十條所
規定之申請程序，本條規定對其並無任何實際規範意義。因此，
同法第二十二條第二項第四款（現行法第四十六條第一項第四款
）之規定，應包含個人非經營廢棄物貯存、清除、處理業務者，
有行政院環保署八十八年九月二十九日（八八）環署廢字第○○
五三四九五號函及八十八年十月二十六日（八八）環署廢字第○
○六九六○○號函可資參照。故修正生效後之同法第四十一條第
一項（九十年十月二十四日修正）文字，雖將修正前第二十條第
一項「公民營廢棄物清除、處理機構」等文字刪除，以杜爭議，
然修正前後之上開法律規範對象及行為並無不同，是苟任何自然
人或法人未以公、民營機構之經營型態向地方主管機關申請核發
許可證，即擅自從事廢棄物之貯存、清除或處理等行為，均仍應
依同法第四十六條第一項第四款規定處罰之。(二)現行廢棄物清理
法第四十六條第一項第三款所稱「未經主管機關許可，提供土地
回填、堆置廢棄物者」，雖行政院環境保護署於九十年四月二十
五日環署廢字第○○二○八四九號函文認該款「係以提供土地者
為處罰對象，故該公有土地既非該行為人所有，則並無『提供土
地回填、堆置廢棄物』之情形，應尚不符合該款之規定」，似認
需提供「自己所有」土地始有該款適用云云。惟該款所欲規範者
應在於未經主管機關許可，提供土地回填、堆置廢棄物之行為，
而非側重於土地為何人所有，否則，提供自己所有土地供人回填
、堆置廢棄物之行為需受處罰，提供借用、租用而來，甚或竊佔
他人土地供人回填、堆置廢棄物之行為反而脫法不受處罰，輕重
顯有失衡，是應認該款之「提供土地回填、堆置廢棄物」之行為
，包含自己或他人之土地。(三)證人陳文正所為有關有無介紹陳文
棋認識上訴人之證言不足採為有利於上訴人之證明。(四)上訴人所
為，顯可憫恕，如量處最低法定本刑，猶嫌過重，爰依刑法第五
十九條規定，減輕其刑。(五)本件事證已臻明確，上訴人聲請再傳
喚證人陳文棋、馬鈺鈞、黃常達、徐進明等人，核無必要之理由
綦詳。又證人徐進明於第一審法院所為之證言，係基於證人身分
，在法院陳述當時查獲上訴人提供土地供他人堆置樹木、樹枝等
垃圾廢棄物之情況，屬原始證人。本件原審係於九十一年九月九
日修正刑事訴訟法施行前辯論終結，徐進明於第一審法院所為之
證言，尚難依施行後新法之規定，遽指其欠缺證據能力，上訴意
旨(一)所陳，尚有誤會。再原判決已於事實欄認定「上訴人……意
圖為自己不法之利益，未經土地所有權人林建興等人之同意，竊
佔新竹市○○段三三二地號如附圖所示Ａ、Ｂ部分之土地，……
，提供陳文棋接續在上開土地上堆置樹木、樹枝等垃圾廢棄物」
，並於理由內說明上訴人所為另成立刑法第三百二十條第二項之
竊佔罪，核其傾倒廢棄物行為已足以排除土地所有人對該傾倒部
分土地之正常利用，上訴意旨(二)所陳，亦有誤會，均顯與法律規
定得為第三審上訴理由之違法情形不相適合。其上訴違背法律上
之程式，應予駁回。
據上論結，應依刑事訴訟法第三百九十五條前段，判決如主文。
中　　華　　民　　國　九十四　年　　七　　月　二十八　日
                      最高法院刑事第八庭
                          審判長法官  呂　潮　澤
                                法官  吳　昆　仁
                                法官  孫　增　同
                                法官  吳　昭　瑩
                                法官  趙　文　淵
      本件正本證明與原本無異
                                      書  記  官
中　　華　　民　　國　九十四　年　　八　　月　　一　　日
                                                      Ｃ
